臺灣臺北地方法院民事判決
109年度勞訴字第245號
原      告  謝承璋  
訴訟代理人  楊景勛律師（法扶律師）
被      告  香港商柏鏈科技有限公司辦事處（已廢止）


            香港商柏鏈科技有限公司（已廢止）

兼  共  同
法定代理人  陳振國  



共      同
訴訟代理人  曾豐偉律師
上列當事人間請求給付資遣費等事件，本院於民國111年7月13日
言詞辯論終結，判決如下：
    主  文
一、被告香港商柏鏈科技有限公司辦事處應給付原告新臺幣肆拾
    貳萬參仟參佰伍拾參元，及其中新臺幣參拾壹萬零肆佰零捌
    元自民國一○八年七月二十七日起，其中新臺幣柒萬陸仟玖
    佰玖拾捌元自民國一○八年八月二十七日起，其餘新臺幣參
    萬伍仟玖佰肆拾柒元自民國一○八年八月一日起，均至清償
    日止，按年息百分之五計算之利息。
二、原告其餘之訴駁回。
三、訴訟費用由被告香港商柏鏈科技有限公司辦事處負擔百分之
    五十，餘由原告負擔。
四、本判決第一項得假執行。但被告香港商柏鏈科技有限公司辦
    事處如以新臺幣肆拾貳萬參仟參佰伍拾參元為原告預供擔保
    ，得免為假執行。　　
五、原告其餘假執行之聲請駁回。
    事實及理由
壹、程序方面
    按「原告於判決確定前，得撤回訴之全部或一部。但被告已
    為本案之言詞辯論者，應得其同意。」民事訴訟法第262條
    第1項定有明文。查被告於本院審理中之民國110年3月3日具
    狀對原告提起反訴（見本院卷一第193至209頁），復於111
    年6月8日言詞辯論期日當庭具狀撤回反訴（見本院卷二第13
    頁），經原告表示同意撤回（見本院卷二第9頁），揆諸前
    揭規定，被告撤回反訴，自應准許。 
貳、實體方面
一、原告主張：原告自104年5月1日起受僱於被告甲○○，負責籌
    設訴外人香港商翱鶚股份有限公司台灣分公司（下稱翱鶚台
    灣分公司），翱鶚台灣分公司成立後改由該公司聘僱原告，
    其後被告甲○○結束翱鶚台灣分公司營業，再由被告香港商柏
    鏈科技有限公司（下稱柏鏈公司）及其於我國設立之辦事處
    即被告柏鏈公司辦事處聘僱原告擔任工程師，月薪為新臺幣
    （下同）13萬861元。嗣被告柏鏈公司辦事處於108年7月26
    日宣布解散，依勞動基準法（下稱勞基法）第11條第1、2款
    規定終止被告柏鏈公司及其辦事處與原告間之勞動契約，原
    告最後工作日為108年7月26日。惟被告柏鏈公司及其辦事處
    尚積欠原告108年7月1日至同年月26日之工資11萬3,413元、
    預告期間工資13萬861元、資遣費36萬9,899元、特別休假未
    休工資11萬3,413元未給付，及代墊之差旅費11萬2,900元未
    償還。又被告甲○○先後以其本人、翱鶚台灣分公司、被告柏
    鏈公司及其辦事處之名義，與原告簽訂勞動契約，依法人格
    實體同一性、民法總則施行法第15條、香港澳門關係條例第
    40條規定，原告自得以柏鏈公司及其辦事處，暨其等共同法
    定代理人甲○○為被告，請求連帶給付。爰依民法第486條、
    勞基法第16條第3項、第22條第2項、第38條第4項、勞工退
    休金條例（下稱勞退條例）第12條第1項、民法總則施行法
    第15條、香港澳門關係條例第40條規定，以及類推適用民法
    第546條規定，請求被告給付84萬486元併計付法定遲延利息
    等語，並聲明：㈠被告應連帶給付原告84萬486元，及其中36
    萬9,899元自108年8月26日起；其中35萬7,687元自108年7月
    27日起；其餘11萬2,900元自108年8月1日起，均至清償日止
    ，按年息5%計算之利息。㈡願供擔保，請准宣告假執行。
二、被告則以：被告柏鏈公司辦事處不爭執其與原告間自107年5
    月21日起至108年7月26日止存有勞動契約法律關係，然就法
    人格實體同一性部分，依原告提出之原證2聘任通知書，並
    無被告柏鏈公司辦事處及其法定代理人即被告甲○○之核章，
    而原告所主張之到職日早於其上記載通知日期107年10月25
    日，亦有違常理，且上開通知書第1頁第8點載明勞動關係之
    建立以原告與被告柏鏈公司簽訂之書面僱傭協議為準，第3
    頁載明若原告未於到職後1週內備齊相關文件，則通知失其
    效力，原告並未與被告柏鏈公司簽訂任何書面僱傭協議或繳
    交相關文件，該通知失其效力，故原告未正式入職，其等間
    僱傭契約不成立。又被告甲○○基於私人交情，自107年5月21
    日起擔任被告柏鏈公司及其辦事處之法定代理人，並未實際
    參與公司營運，在知之甚微之情況下參與勞資爭議調解，且
    調解未成立，其所為表示不得採為裁判基礎。再者，原告於
    107年3月8日至同年月10日、107年3月28日至同年4月1日之
    出差期間，乃受僱於翱鶚公司，與被告均無關，其所請求之
    差旅費亦屬無據。是原告得請求被告柏鏈公司辦事處給付10
    8年7月份工資10萬9,754元、預告期間工資8萬7,241元、資
    遣費7萬7,441元、特別休假未休工資11萬1,859元，以及代
    墊之差旅費3萬5,060元，共計為42萬1,355元等語，資為抗
    辯，並聲明：㈠原告之訴及假執行聲請均駁回。㈡如受不利判
    決，願供擔保請准宣告免為假執行。
三、兩造不爭執事項：（見本院卷二第99至100頁）
　㈠被告柏鏈公司於106年11月9日於外國為設立登記，並於107年
    5月21日經我國主管機關核准登記，嗣於108年7月30日經主
    管機關廢止登記。被告甲○○為被告柏鏈公司在我國境內代表
    人。
　㈡原告於107年5月21日至108年7月26日間受僱於被告柏鏈公司
    辦事處，約定月薪為13萬861元。
　㈢原告得請求被告柏鏈公司辦事處給付108年7月1日至同年月26
    日工資、預告期間工資、資遣費，另原告尚有26日特別休假
    未休，得請求被告柏鏈公司辦事處給付特別休假未休工資。
　㈣原告得請求被告柏鏈公司辦事處給付原證13、14所示之差旅
    費共計3萬5,060元。
四、得心證之理由：
　㈠被告與翱鶚公司是否為同一事業主體？
　⒈按勞工工作年資以服務同一事業者為限，但受同一雇主調 動
    之工作年資，應予併計，勞動基準法第57條定有明文。關於
    上開「同一事業」之判斷，不可拘泥於公司名稱及負責人形
    式上是否變更作認定，而應自勞動關係之從屬情形，及工 
    作地點、工資約定、工作型態等勞動條件，作實質之判斷。
    亦即，為保障勞工之基本勞動權，加強勞雇關係，促進社會
    與經濟發展，防止雇主以法人之法律上型態規避法規範，遂
    行其不法之目的，於計算勞工退休年資時，非不得將其受僱
    於「現雇主」法人之期間，及其受僱於與「現雇主」法人有
    「實體同一性」之「原雇主」法人之期間合併計算，庶符誠
    實及信用原則；又「原雇主」法人與另成立之他法人，縱在
    法律上之型態，名義上之主體形式未盡相同，但該他法人之
    財務管理、資金運用、營運方針、人事管理暨薪資給付等項
    ，如為「原雇主」法人所操控，該他法人之人格已「形骸化
    」而無自主權，二法人間之構成關係顯具有「實體同一性」
    者，均應包括在內，始不失該條款規範之真諦，庶幾與誠信
    原則無悖（最高法院100年度台上字第1016號、98年度台上
    字第652號判決意旨參照）。
　⒉原告固主張：原告自104年5月1日起受僱於被告甲○○，負責籌
    設翱鶚台灣分公司，翱鶚台灣分公司成立後改由該公司聘僱
    原告，其後被告甲○○結束翱鶚台灣分公司營業，再由被告柏
    鏈公司及其辦事處聘僱原告擔任工程師等語（見本院卷二第
    99頁），並提出聘任通知書、勞資爭議調解紀錄、存摺內頁
    、名片、電子郵件等資料影本為憑（見本院卷一第33至40頁
    、第343頁、第349頁、本院卷二第75頁），然：
　⑴依原告之勞保及健保查詢資料記載（見本院卷一第305至315
    頁），原告自104年1月起至同年4月30日止，投保單位為「
    克耐得資訊有限公司」，自104年7月3日起至108年3月31日
    止，投保單位為「台北市網路技術研發人員職業工會」，自
    108年4月1日起至同年8月3日，投保單位為「香港商柏鏈科
    技有限公司（甲○○代表人）」，原告從未以被告甲○○或翱鶚
    公司名義投保勞健保；另參酌翱鶚公司於我國負責人為歐曜
    瑋，公司所在地為臺北市○○區○○○路0段0號5樓、設立登記日
    期為105年7月13日，並於107年5月8日申請撤回認許等情，
    有外國公司認許表、認許事項變更表可憑（見本院卷二第31
    頁、第39頁、第45頁、第51頁），而被告柏鏈公司於107年5
    月21日經我國主管機關核准登記，於我國負責人為被告甲○○
    ，辦事處所在地原為臺北市○○區○○○路0段0號5樓，其後遷移
    至臺北市○○區○○○路0段000號10樓之7等情，亦有外國公司指
    派代表人報備表、外國公司報備事項變更表可考（見本院卷
    一第391頁、第395頁、第399頁），然二者之登記負責人並
    非同一，其等人格是否相同而具有實體同一性，即非無疑。
　⑵又原告雖主張，因被告柏鏈公司辦事處承認原告在前公司的
    年資，所以到職日會記載104年5月1日，並於調解程序時與
    兩造確認後才會列為不爭執事項等語（見本院卷二第8頁）
    ，然如被告柏鏈公司辦事處願意承認原告在前公司的年資，
    何以不直接記載其承認原告先前年資等類似用詞？且觀諸原
    證2之聘任通知書，並未有被告柏鏈公司辦事處或其法定代
    理人之簽名、用印，難認被告柏鏈公司辦事處確有以該聘任
    通知書為承認原告先前任職年資的意思表示。至被告雖曾於
    勞資爭議調解時不爭執原告於104年5月1日到職，有勞資爭
    議調解紀錄為憑（見本院卷一第139頁），然按調解程序中
    ，調解委員或法官所為之勸導及當事人所為之陳述或讓步，
    於調解不成立後之本案訴訟，不得採為裁判之基礎，民事訴
    訟法第422條定有明文；又於言詞辯論時試行和解未成立者
    ，當事人一造在試行和解時所為讓步之表示，並非訴訟標的
    之捨棄或認諾，尚且不得本於認諾而為被告敗訴之判決，遑
    論訴訟外未成立之和解（最高法院96年度台上字第123號判
    決意旨參照）。準此，被告在勞資爭議調解時所為之陳述，
    亦不得採為裁判時之基礎，而為有利於原告之認定。
　⑶另依原告所提出之存摺內頁（見本院卷一第343頁），其上並
    無記載收入來源為何，而名片影本至多僅能證明原告確曾受
    僱於翱鶚公司，至原告另曾於108年6月28日以電子郵件詢問
    律師，有關翱鶚公司訴訟與清算流程及目前進度，並將副本
    寄給被告甲○○，雖有電子郵件影本為證（見本院卷二第75頁
    ），然原告詢問之目的為何？究係為何一被告詢問？均無從
    自該電子郵件中知悉，自難以認定該等法人間有財務管理、
    資金運用、營運方針、人事管理暨薪資給付等緊密關連性，
    無以認被告與翱鶚公司為同一事業主體。
　⒊再者，原告雖主張其係同時受僱於被告柏鏈公司及其辦事處
    等語，然依原告所提出之薪資明細表（見本院卷一第41頁）
    ，其上雇主名稱記載為「香港商柏鏈科技有限公司在台辦事
    處」，而原告復未提出其他證據以實其說，自難認原告係同
    時受僱於該等被告間。又依原告所提出之證據資料，既然無
    從認定原告受僱於被告柏鏈公司辦事處，早於後者核准登記
    日即107年5月21日，是被告抗辯，原告自107年5月21日起受
    僱於被告柏鏈公司辦事處等語，應為可採。
　㈡原告請求被告連帶給付84萬486元本息，有無理由？
　⒈原告於107年5月21日至108年7月26日間受僱於被告柏鏈公司
    辦事處，約定月薪為13萬861元，而原告得請求被告柏鏈公
    司辦事處給付108年7月1日至同年月26日工資、預告期間工
    資、資遣費，另原告尚有26日特別休假未休，得請求被告柏
    鏈公司辦事處給付特別休假未休工資；原告另得請求被告柏
    鏈公司辦事處給付原證13、14所示之差旅費共計3萬5,060元
    等情，為兩造所不爭執（見不爭執事項㈡㈢㈣），是就原告得
    請求被告柏鏈公司辦事處之項目及金額，分述如下：
　⑴108年7月1日至同年月26日工資部分：
    按工資應全額直接給付勞工；報酬應依約定之期限給付之，
    勞動基準法第22條第2項前段、民法第486條前段分別定有明
    文。經查，被告柏鏈公司辦事處積欠原告108年7月1日至同
    年月26日工資，而其等間勞動契約已於108年7月26日終止，
    於終止前原告每月工資為13萬861元，已如上述，原告自得
    請求被告給付108年7月1日至同年月26日積欠之工資共計10
    萬9,754元（計算式：130,861元÷31日×26日＝109,754元，元
    以下四捨五入）。　　　
　⑵預告工資部分：
　  按雇主依勞基法第11條或第13條但書規定終止勞動契約者，
    對於繼續工作1年以上3年未滿者，於20日前預告之。雇主未
    依前揭期間預告而終止契約者，應給付預告期間之工資，勞
    基法第16條第1項、第3項分別定有明文。經查，原告自107
    年5月21日起至108年7月26日止受僱於被告柏鏈公司辦事處
    ，已如前述，即原告已繼續工作1年以上3年未滿。另被告柏
    鏈公司辦事處未提前告知原告即資遣之，原告得請求被告柏
    鏈公司辦事處給付預告期間工資，為兩造所不爭執（見不爭
    執事項㈢），原告自得請求20日預告工資8萬7,241元（計算
    式：130,861元÷30日×20日＝87,241元，元以下四捨五入），
    是原告請求預告工資於8萬7,241元之範圍內，為有理由，逾
    此部分，則為無理由。
　⑶資遣費部分：
  ①按勞工適用勞退條例之退休金制度者，適用本條例後之工作
    年資，於勞動契約依勞基法第11條、第13條但書、第14條及
    第20條或職業災害勞工保護法第23條、第24條規定終止時，
    其資遣費由雇主按其工作年資，每滿1年發給2分之1個月之
    平均工資，未滿1年者，以比例計給；最高以發給6個月平均
    工資為限，不適用勞基法第17條之規定，勞退條例第12條第
    1項定有明文。經查，原告得請求被告柏鏈公司辦事處給付
    資遣費，為兩造所不爭執（見不爭執事項㈢），則原告依上
    開規定請求被告柏鏈公司辦事處給付資遣費，自屬有據。
  ②又原告任職起日為107年5月21日，至勞動契約終止日即108年
    7月27日止，其年資為1年2月6日。而原告每月工資為13萬86
    1元，是原告自108年7月27日系爭勞動契約終止時起算（該
    日不計入），往前回溯6個月即108年1月27日至108年7月26
    日之各月份薪資分別為10萬9,754元（計算式：130,861元÷3
    1日×26日＝109,754元，元以下四捨五入）、13萬861元、13
    萬861元、13萬861元、13萬861元、13萬861元、2萬1,107元
    （計算式：130,861元÷31日×5日＝21,107，元以下四捨五入
    ），合計為78萬5,166元，依據勞基法第2條第4款規定，除
    以該期間總日數181日，其平均工資應為每月13萬138元（計
    算式：785,166元÷181日×30日=130,138元，元以下四捨五入
    ），據此計算，原告所得請求之資遣費應為76,998元【計算
    式：130,138元×｛1＋（2＋6/30）×1/12｝×1/2＝76,998元，元以
    下四捨五入】。
　⑷特別休假未休工資部分：
　　原告尚有26日特別休假未休，得請求被告柏鏈公司辦事處給
    付特別休假未休工資，為兩造所不爭執（見不爭執事項㈢）
    ，是原告得請求之特別休假未休工資為11萬3,413元（計算
    式：130,861元÷30日×26日=113,413元，元以下四捨五入）
    。
　⑸代墊差旅費部分：
　　原告得請求被告柏鏈公司辦事處給付原證13、14所示之差旅
    費共計3萬5,060元，為兩造所不爭執（見不爭執事項㈣），
    又原告請求被告柏鏈公司辦事處給付原證14車資887元部分
    ，業據其提出車費發票為據（見本院卷一第389頁），觀諸
    其上記載上下車時間分別為107年10月29日晚上7時17分、同
    日晚上8時7分，金額為人民幣188元，核與原告於107年10月
    29日搭乘航班於下午4時45分自桃園國際機場起飛，並於同
    日下午6時35分至上海浦東國際機場乙節相符（見本院卷一
    第385頁），是原告此等部分之請求均為有理由。至原告請
    求被告柏鏈公司辦事處給付107年7月24日代墊交通費用4,75
    2元部分，並未提出任何證據以實其說（見本院卷一第336頁
    ），此部分之請求即無理由。另原告請求被告柏鏈公司辦事
    處給付107年3月8日至同年月10日代墊費用共計3萬111元、1
    07年3月28日起至同年4月1日代墊費用共計4萬2,090元部分
    ，固據提出電子郵件、住宿資料、收據為據（見本院卷一第
    351至379頁），然原告自107年5月21日方受僱於被告柏鏈公
    司辦事處，且被告柏鏈公司辦事處與翱鶚公司不具實體同一
    性，已如上述，則其請求受僱前任職於翱鶚公司所代墊之費
    用，即屬無據。
　⒉又按香港澳門關係條例第40條規定：「未經許可之香港或澳
    門法人、團體或其他機構以其名義在臺灣地區與他人為法律
    行為者，其行為人就該法律行為，應與該香港或澳門法人、
    團體或其他機構，負連帶責任。」經查，被告柏鏈公司辦事
    處於107年5月21日經我國主管機關核准登記，代表人得在我
    國境內進行合約簽署、報價、議價、招標及採購等工作，有
    外國公司指派代表人報備表可稽（見本院卷一第391頁），
    自與上開條文所「未經許可」之要件不符，原告自不得請求
    被告甲○○與被告柏鏈公司辦事處就上開項目及金額負連帶責
    任。
　⒊綜上，原告得請求被告柏鏈公司辦事處給付42萬3,353元（計
    算式：109,754元＋87,241元＋76,998元＋113,413元＋35,947元
    ＝423,353元）。
五、從而，原告依民法第486條、勞基法第22條第2項規定，請求
    被告柏鏈公司辦事處給付108年7月1日至同年月26日工資10
    萬9,754元；依勞基法第16條第3項規定，請求被告柏鏈公司
    辦事處給付預告期間工資8萬7,241元；依勞基法第38條第4
    項規定，請求被告柏鏈公司辦事處給付特別休假未休工資11
    萬3,413元，暨均自108年7月27日起至清償日止，按年息5%
    計算之法定遲延利息（勞基法施行細則第9條、民法第229條
    第1項、第233條第1項前段、第203條）；依勞退條例第12條
    第1項規定，請求被告柏鏈公司辦事處給付資遣費7萬6,998
    元，及自108年8月27日起至清償日止，按年息5%計算之法定
    利息（勞退條例第12條第2項、民法第229條第1項、第233條
    第1項前段、第203條）；類推適用民法第546條規定，請求
    被告柏鏈公司辦事處給付代墊差旅費3萬5,947元，及自請求
    之日即108年8月1日起至清償日止，按年息5%計算之法定利
    息（民法第229條第1項、第233條第1項前段、第203條，見
    本院卷一第139頁），為有理由，應予准許。逾此範圍之請
    求，則為無理由，應予駁回。
六、原告陳明願供擔保，請准宣告假執行，惟本件係勞動事件，
    就勞工即原告之給付請求，為雇主即被告敗訴之判決時，依
    勞動事件法第44條第1項規定，應依職權宣告假執行，原告
    之聲請僅係促使本院依職權發動，無庸為准駁之諭知；另依
    同法第44條第2項規定同時宣告被告得供擔保，而免為假執
    行，並酌定相當之金額。至原告敗訴部分，其假執行之聲請
    失所附麗，爰併予駁回。
七、本件為判決之基礎已臻明確，兩造其餘之陳述及所提其他證
    據，經本院斟酌後，認為均於判決之結果無影響，亦與本案
    之爭點無涉，自無庸逐一論述。
八、訴訟費用負擔之依據：民事訴訟法第79條。   　　
中　　華　　民　　國　　111 　年　　 8　　月　　10　　日
                    勞動法庭    法  官    莊仁杰
以上正本係照原本作成。
如對本判決上訴，須於判決送達後20日內向本院提出上訴狀。如
委任律師提起上訴者，應一併繳納上訴審裁判費。　　
中　　華　　民　　國　　111 　年　　8 　　月　　10　　日
                                書記官    廖宣惟